臺灣臺南地方法院民事裁定
110年度消債更字第370號
聲  請  人
即債 務 人  張靜欣  
代  理  人  黃逸豪律師
上列當事人因消費者債務清理事件聲請更生，本院裁定如下：
    主    文
債務人甲○○自民國一一一年三月二十九日下午五時起開始更生程
序，並命司法事務官進行本件更生程序。
    理    由
一、按債務人不能清償債務或有不能清償之虞，且無擔保或無優
    先權之債務總額未逾新臺幣（下同）1,200萬元者，於法院
    裁定開始清算程序或宣告破產前，得向法院聲請更生；債務
    人對於金融機構負債務者，在聲請更生或清算前，應向最大
    債權金融機構請求協商債務清償方案，或向其住、居所地之
    法院或鄉、鎮、市、區調解委員會聲請債務清理之調解；協
    商或調解成立者，債務人不得聲請更生或清算，但因不可歸
    責於己之事由，致履行有困難者，不在此限；法院開始更生
    程序之裁定，應載明其年、月、日、時，並即時發生效力；
    法院裁定開始更生或清算程序後，得命司法事務官進行更生
    或清算程序；必要時，得選任律師、會計師或其他適當之自
    然人或法人1人為監督人或管理人，消費者債務清理條例第3
    條、第42條第1項、第45條第1項、第151條第1項、第7項、
    第16條第1項分別定有明文。
二、本件聲請意旨略以：債務人積欠無擔保或無優先權債務總額
    約1,669,000元，為清理債務，經向本院聲請債務清理調解
    （110年度南司消債調字第537號），最大債權金融機構臺灣
    新光商業銀行股份有限公司(下稱新光銀行)未提出清償方案
    ，致調解不成立，債務人爰依消費者債務清理條例提出本件
    更生之聲請等語。
三、經查：
  ㈠按消費者債務清理條例所稱消費者，指五年內未從事營業活
    動或從事小規模營業活動之自然人。前項小規模營業指營業
    額平均每月200,000元以下者；本條例第2條第1項、第2項定
    有明文。又更生或清算之聲請案件，法院應先審酌債務人是
    否為本條例第2條適用對象；如債務人為營利法人或獨資、
    合夥經營商號，不論是否為法人或商號之負責人，均屬從事
    營業活動之自然人，皆應依法人或商號之營業額以決定是否
    有本條例之適用；本條例第2條第1項所定之5年期間，自聲
    請更生或清算前1日回溯5年計算之；第2項所定之營業額，
    以5年內之營業總額除以實際營業月數計算之，消費者債務
    清理條例施行細則第3條第2項、第4條亦有明文。債務人主
    張其於民國109年11月15日至110年3月31日經營美睫店，平
    均每月營業額為5,000元等情，業據其提出臉書截圖、帳簿
    照片為證（見本院卷第95至97頁），經核大致相符，是債務
    人經營之美睫店每月營業額未逾200,000元，為一般消費者
    ，堪可認定。
  ㈡查債務人積欠無擔保或無優先權債務總額未逾1,200萬元，前
    為清理債務，曾向本院聲請與債權人間債務清理之調解，最
    大債權金融機構新光銀行未提出清償方案，致調解不成立，
    並於調解不成立後向本院聲請更生等情，業據債務人提出財
    產及收入狀況說明書、債權人清冊、財團法人金融聯合徵信
    中心當事人綜合信用報告及調解不成立證明書為證，並經本
    院調取110年度南司消債調字第537號卷查證屬實，是債務人
    無擔保或無優先權之債務總額未逾1,200萬元，且提起本件
    更生聲請前，已踐行前置調解程序而調解不成立之事實，應
    堪認定。
  ㈢查債務人主張其現擔任看護，每月薪資23,800元乙節，有收
    入切結書、勞工保險被保險人投保資料表在卷可證（見110
    年度南司消債調字第537號卷第33頁、本院卷第18、39頁）
    ，且其名下無其他資產，有全國財產稅總歸戶財產查詢清單
    及稅務電子閘門財產所得調件明細表（見本院卷第19、69至
    73頁）在卷可憑。基此，債務人主張每月薪資收入為23,800
    元之事實，堪屬可採，故其償債能力自應以上開薪資為據。
  ㈣按消費者債務清理條例立法目的係為使不幸陷入經濟困境之
    人得以清理債務、重建生活，並在清理債務過程中能適度保
    有符合人性尊嚴之最低基本生活所需，而非維持債務人過去
    慣常之寬裕生活型態，否則非僅有悖於消費者債務清理條例
    之意旨，更係將債務人因個人浪費或財務管理失控之風險不
    當轉嫁予金融機構負擔，顯非公允。故為妥適調整債務人與
    債權人及其他利害關係人間之權利義務關係，保障債權人獲
    得公平受償，並謀求消費者經濟生活之重建復甦機會，法院
    對於債務人每月必要生活費用之數額，自不可僅以債務人之
    主張為斷，而應參酌消費者債務清理條例消第64條之2第1項
    關於同條例第64條第2項第4款所稱必要生活費用之認定標準
    定之，方屬允洽。次按，債務人必要生活費用，以最近一年
    衛生福利部或直轄市政府所公告當地區每人每月最低生活費
    1.2倍定之，消費者債務清理條例第64條之2第1項定有明文
    。復按債務人為使其有經濟復甦更生之機會，自應以誠實及
    信用之原則面對自己之債務，積極勉力謀求更生償債方案，
    除應積極開源努力勤奮工作以增加收入償還債務外，尚須節
    流儉樸其生活需求而適當控制其生活費用支出，以達成勉力
    履行債務。而參酌臺南市111年度之每人每月最低生活費為1
    4,230元，該生活費標準係按照政府最近1年平均每人消費支
    出（包括食品費、衣著鞋襪費、房租水電費、家居管理費、
    醫療保健費、交通通訊費、娛樂教育費及雜項支出）百分之
    60訂定，故消費者債務清理條例事件之債務人每月生活費標
    準自堪以最近1年衛生福利部或直轄市政府所公告當地區每
    人每月最低生活費1.2倍即17,076元計之【計算式：14,230×
    1.2】。債務人主張其每月生活必要生活費為15,964元（見
    本院卷第25頁），未逾越首揭標準17,076元，從而，其每月
    個人生活必要支出自堪以15,964元為據。
  ㈤債務人主張其尚有未成年子女2名須扶養，每月為此支出扶養
    費用各3,500元等語。查債務人之2名子女分別於94、96年出
    生，均為未成年人，有戶籍資料在卷可憑（見本院卷第49至
    51頁）。又債務人之子女名下均無財產資料，有稅務電子閘
    門財產所得調件明細表（見本院卷第75至85頁）在卷可參，
    堪認有受扶養之必要。債務人陳稱其每月支出子女扶養費各
    3,500元，未逾上開最低生活費標準之1.2倍，尚屬合理。
  ㈥最大債權金融機構新光銀行雖未提供任何還款方案，然以現
    行金融機構實務上就無擔保債務所能提供最優惠之還款方案
    「分180期、利率0%」，並依債權人清冊所載全體債權人之
    現存債權金額1,669,000元計算，則債務人每月需支付協商
    金額約為9,272元【計算式：1,669,000元/180期】。債務人
    每月所得23,800元，扣除每月生活基本費用15,964元及扶養
    費7,000元後，僅剩餘額836元【計算式：23,800元－15,964
    元－7,000元】，顯無法負擔上開最優惠債務清償方案，堪認
    債務人已達不能清償債務之程度。
四、綜上所述，依債務人之收入財產及必要生活支出之情形，已
    有不能清償債務之情形，且其係一般消費者，未從事營業，
    無擔保或無優先權之債務未逾1,200萬元，亦曾踐行前置調
    解程序而調解不成立，復未經法院裁定開始清算程序或宣告
    破產（見本院卷第41頁），又查無消費者債務清理條例第6
    條第3項、第8條或第46條各款所定應駁回更生聲請之事由存
    在，則本件債務人聲請更生，於法應屬有據。
五、末按，法院裁定開始更生或清算程序後，得命司法事務官進
    行更生或清算程序，必要時得選任律師、會計師或其他適當
    之自然人或法人一人為監督人或管理人，消費者債務清理條
    例第16條第1項定有明文。本件既經本院裁定開始更生程序
    ，爰併依前開規定，命司法事務官進行更生程序。
中　　華　　民　　國　　111 　年　　3 　　月　　29　　日
                       消債法庭法  官　田幸艷
上開裁定正本核與原本無異。
本裁定不得抗告。
本裁定已於111年3月29日下午5時公告。
中　　華　　民　　國　　111 　年　　3 　　月　　29　　日
                               書記官  駱映庭